臺中高等行政法院判決
　　　　　　　　　　　　　　　　　　九十六年度簡字第三二五號
原　　　告　甲○○
訴訟代理人　丙○○
被　　　告　臺中市政府
代　表　人　乙○○
訴訟代理人　丁○○
上列當事人間因勞動基準法事件，原告不服行政院勞工委員會中
華民國九十六年三月十四日勞訴字第○九五○○五一二○○號訴
願決定，提起行政訴訟。本院判決如下︰
    主  文
訴願決定及原處分均撤銷。
訴訟費用由被告負擔。
    事  實
甲、事實概要：緣被告以原告經營之泉發寄車處，為適用勞動基
    準法之行業（停車場管理業），其所僱用勞工林秀英（即原
    告之女）於民國九十五年五月廿日從事升降機操作發生職業
    災害死亡，惟原告迄九十五年九月八日止，仍未依同法第五
    十九條第四款及同法施行細則第三十三條規定，於林秀英死
    亡後三日內給予五個月平均工資之喪葬費及十五日內一次給
    予其遺屬四十個月平均工資之死亡補償，經行政院勞工委員
    會中區勞動檢查所以九十五年九月廿一日勞中檢機字第○九
    五五○一二一四○號函移被告核處，被告乃以九十五年十一
    月六日府勞資字第○九五○二三一○三六號處分書，以原告
    違反前揭條款規定，依同法第七十九條第一項第一款處以罰
    鍰二千元，折算新台幣六千元。原告不服，提起訴願遞遭駁
    回，遂提起本件行政訴訟。
乙、兩造聲明：
一、原告聲明求為判決：原處分及訴願決定均撤銷。
二、被告聲明求為判決：原告之訴駁回。
丙、兩造之陳述：
壹、原告起訴意旨略以：本件被告無非以原告之子丙○○（即泉
    發寄車處實際負責人）於行政院勞工委員會中區勞動檢查所
    （下稱中檢所）談話紀錄陳稱泉發寄車處押標金及履約保證
    金均為其支付，其與林秀英（丙○○與林秀英為雙胞胎姊弟
    ）並未訂立書面合夥契約，且支付林秀英生活費等語，及林
    秀英之夫王成賢（即原告之女婿）於中檢所九十五年五月廿
    五日談話紀錄陳稱其不知林秀英與丙○○合夥等語，認定林
    秀英並非合夥人，而係受僱員工。惟丙○○於受訪時，原係
    回答不知林秀英每月自寄車處收銀機拿多少錢回家，僅因配
    合詢問人張國田要求須說出一定數目，方回答每月約一萬元
    等語。且該談話紀錄並未提及丙○○與林秀英對工資有何約
    定，況林秀英皆自行由寄車處拿取現金，試問林秀英倘為受
    僱勞工，豈有可能自行拿取金錢？又依民法第六百六十七條
    第二項規定，合夥之出資得以勞務代之。是丙○○以金錢出
    資，林秀英以勞務出資，當可成立合夥關係，林秀英並為隱
    名合夥人。被告僅以林秀英未出資為由，即認定其並非合夥
    人，當屬錯誤。另林秀英一天工作十二小時，週休二日，其
    女兒週五至週日均會至寄車處幫忙，倘真如被告所言，林秀
    英一個月只領取一萬元之薪資，顯非合理。再者，王成賢平
    日好吃懶做，不僅未外出工作照顧家庭（家庭生活費用均由
    林秀英支付），尚且曾多次因缺錢花用而向林秀英伸手要錢
    ，林秀英不從即拳腳相向，街坊鄰居皆知情。為避免王成賢
    至寄車處要錢惹事，丙○○及林秀英兩姊弟怎可能告知王成
    賢此合夥訊息。且依王成賢該次談話紀錄，其對於林秀英是
    否出錢投資泉發寄車處、自泉發寄車處營業後是否拿錢回家
    等事項皆不知情，為何在詢及為合夥或受僱時，即一口咬定
    並非合夥？且在訪談員詢問其家中地址時，王成賢尚且不知
    已經住滿四年之家中地址。又王成賢經台中地方法院檢察署
    三次傳訊，皆不敢出庭應訊以證其所言屬實，由此益證王成
    賢所言，不足採信。又按系爭寄車處之三層樓停車設施及升
    降機，於原告向台鐵承租之前即已存在，惟台鐵知法玩法，
    明知該等設施無建造執照及使用執照，又未進行具體把關之
    動作，方導致此次事件之發生，且台鐵本身執行寄車業務，
    依勞工安全法第十七條、第十八條規定，該寄車處應為承攬
    作業，台鐵負有告知及教育包商之責任。
貳、被告答辯意旨略以：按原告雖訴稱泉發寄車處為丙○○與林
    秀英共同經營等語，惟民法第六百六十七條規定，稱合夥者
    ，謂二人以上互約出資以經營共同事業之契約。依丙○○於
    中檢所九十五年五月廿四日所作談話紀錄，其陳稱泉發寄車
    處之押標金三百萬元及履約保證金二、二八九、三○○元等
    費用均為其所支付，林秀英並未支付等語，是林秀英既未出
    資，則其與丙○○當非合夥關係。又丙○○復陳稱每月給予
    林秀英約一萬元生活費等語，按林秀英固定一日提供勞務約
    十二小時，一週工作五日，依勞動基準法第二條第一項規定
    ，林秀英需親自履行勞務，無法同時提供勞務予不同之對象
    ，人格上從屬於泉發寄車處，係屬民法第四百八十四條第一
    項情形。另本件訴願決定亦已闡明僱傭關係、合夥關係認定
    之要件。再依林秀英之夫王成賢稱：「我的太太林秀英跟他
    的弟弟不是合夥經營泉發寄車處，他是他弟弟的員工，是領
    取薪資的。」等語。故原告每月給與約一萬元之生活費係屬
    薪資，可認定林秀英為從事工作獲致工資者，為勞基法所稱
    之勞工，與原告係屬僱傭關係。本件經中檢所派員實施勞動
    檢查發現屬實，並以九十五年九月廿一日勞中檢機字第○九
    五五○一二一四○號函核定在案。故原告與林秀英為僱傭關
    係，原告未依規定給付職業災害補償，違反勞動基準法第五
    十九條第四款及同法施行細則第三十三條規定之事實，至為
    明確，被告據以裁罰，並無違誤。
    理  由
一、本件緣被告以原告經營之泉發寄車處，僱用勞工林秀英，於
    九十五年五月廿日從事升降機操作發生職業災害死亡，因原
    告迄九十五年九月八日止，未依勞動基準法第五十九條第四
    款及同法施行細則第三十三條規定，於林秀英死亡後三日內
    給予五個月平均工資之喪葬費及十五日內一次給予其遺屬四
    十個月平均工資之死亡補償，被告乃依同法第七十九條第一
    項第一款處以罰鍰二千元，折算新台幣六千元。無非係林秀
    英未支付泉發寄車處之押標金及履約保證金，及其夫王成賢
    九十五年五月廿四日於中檢所之談話紀錄，認定其與丙○○
    間並非合夥關係，並以丙○○陳稱每月給予林秀英約一萬元
    生活費、林秀英工作時間白天約十二小時、週休二日等語，
    認定丙○○與林秀英間為僱傭關係，而依上開規定處罰原告
    。
二、惟按勞動基準法所規定之勞動契約，係指當事人之一方，在
    從屬於他方之關係下，提供職業上之勞動力，而由他方給付
    報酬之契約。是僱傭契約在受僱人一方，僅止於約定為僱用
    人供給一定之勞務，即除供給一定勞務之外，並無約定事業
    之盈餘分配或參與經營，具有高度之從屬性，由僱用人對於
    受僱人一定勞務之供給而與以報酬。另依民法第六百六十七
    條第一項及第二項規定，所謂合夥，係指二人以上互相約定
    出資，以經營共同事業之契約。且該等出資，得為金錢或其
    他財產權、或以勞務、信用或其他利益代之，從而，合夥人
    為成立合夥團體所為之出資給付，並非以財產出資為限，尚
    得以勞務或其他利益之標的為其出資。又合夥契約僅為諾成
    契約，書面契約之訂立並非合夥契約成立之要件（最高法院
    十八年上字第一六七五號判例參照）。
三、經查，原告經營之泉發寄車處，並非登記為公司或其他法人
    組織，足認係獨資商號或合夥，該寄車處之實際負責人係原
    告之子丙○○，其於中檢所九十五年五月廿一日、同年月廿
    四日及同年六月十日之談話紀錄，暨於本院審理時，即一再
    陳稱該寄車處由其出資繳納押標金及履約保證金，其姐林秀
    英雖未出資，但其白日工作，由其二人共同經營，林秀英如
    有需求，自行取用生活費等語。按丙○○雖未與林秀英就該
    寄車處以書面訂定約定合夥契約，惟合夥為諾成契約，並非
    需以書面訂立為要件之要式契約，有如前述，丙○○與林秀
    英間雖無以書面訂立合夥契約，惟林秀英以勞務出資，雙方
    間亦得以此方式成立合夥契約。又丙○○因其與林秀英二人
    為姐弟關係，彼此間對於合夥之財務並未精算，約定由丙○
    ○出資，繳納數百萬元之押標金及履約保證金，其姐林秀英
    於白日提供勞務，並自行取用生活費，亦有可能。另按薪資
    為受僱人服勞務所換取之報酬，倘每月所服勞務相同，其每
    月所得薪資應屬相同，況受僱人係完全受僱用人之指揮監督
    ，並非立於經營者之地位，對僱用人之財產應無自行支取之
    權限。本件林秀英每月工作時數相同，惟生活費係因其有需
    要才拿取，每月並非固定，衡情其所拿取之費用，應非受僱
    於丙○○所服勞務所得之對價。且林秀英尚得自行由該寄車
    處拿取金錢，丙○○對此亦不過問，對其數額亦記憶不清，
    亦即林秀英對寄車處之財產得自由支取處分，則其地位顯非
    僅止於受僱人，是衡諸上情，尚難認林秀英係由丙○○所僱
    用。
四、次查，林秀英之夫王成賢九十五年五月廿四日於中檢所之談
    話紀錄，雖稱林秀英與丙○○間並非合夥關係，而為丙○○
    之員工，是領取薪資等云。惟其又稱其妻林秀英對於泉發寄
    車處是否出錢及投資等事均不知悉，亦不知該寄車處於九十
    五年二月十四開始營業後，林秀英有無拿錢回家等情，足見
    其對林秀英之經濟及該寄車處之經營情況及形態並不了解，
    又如林秀英受僱於該寄車處，則衡情王成賢應得知林秀英每
    月之薪資，是王成賢對於上開諸情均無所知，僅稱林秀英為
    丙○○之員工而領取薪資，並無其他具體事證以實其說，自
    難採信。
五、綜上所陳，本件被告僅以林秀英未支付泉發寄車處之押標金
    及履約保證金，及其夫王成賢九十五年五月廿四日於中檢所
    之談話紀錄，認定其與丙○○間並非合夥關係，而為僱傭關
    係，有勞動基準法之適用，又林秀英於九十五年五月廿日從
    事升降機操作發生職業災害死亡，因原告迄九十五年九月八
    日止，未依勞動基準法第五十九條第四款及同法施行細則第
    三十三條規定，於林秀英死亡後三日內給予五個月平均工資
    之喪葬費及十五日內一次給予其遺屬四十個月平均工資之死
    亡補償，乃依同法第七十九條第一項第一款處以罰鍰二千元
    ，折算新台幣六千元，自嫌速斷，又被告認泉發寄車處係丙
    ○○所出資經營，其為實際負責人，原告僅為名義負責人，
    則該寄車處為獨資商號或合夥，被告應予查明，處罰主體應
    列全體合夥人或出名合夥人，被告未查明原告對於該寄車處
    之出資或合夥關係，僅以原告為名義負責人，而為受處罰之
    主體，亦有未洽，訴願決定予以維持，難謂有合，原告請求
    撤銷原處分及訴願決定，為有理由，應由本院將之均予撤銷
    ，以維法制。另本件為簡易事件，爰不經言詞辯論逕為判決
    。
據上論結，本件原告之訴為有理由，依行政訴訟法第二百三十三
條第一項、第二百三十六條、第一百九十五條第一項前段、第九
十八條第三項前段，判決如主文。
中    華    民    國    96    年    7     月    9     日
                      第四庭法  官  許  武  峰
以上正本證明與原本無異。
如不服本判決，應於判決送達後20日內，以本訴訟事件所涉及之
法律見解具有原則性者，始得向本院提出上訴狀並表明上訴理由
，經最高行政法院許可，否則不得上訴；如於本判決宣示後送達
前提起上訴者，應於判決送達後20日內補提上訴理由書（均應依
對造人數提出繕本）。
提起上訴應預繳送達用雙掛號郵票390元（34元及5元郵票各10份
)。
中    華    民    國    96    年    7    月     10    日
                            書記官　莊  啟  明
